臺灣臺南地方法院刑事判決
110年度訴字第378號
公  訴  人  臺灣臺南地方檢察署檢察官
被      告  周俊利



選任辯護人  林炎昇律師(法扶律師)
上列被告因違反毒品危害防制條例案件，經檢察官提起公訴（10
9年度偵字第16872號、110年度偵字第906號），本院判決如下：
    主  文
周俊利犯如附表一、二「判決主文、宣告刑及沒收」欄所示之罪
，各處如附表一、二「判決主文、宣告刑及沒收」欄所示之刑及
沒收。應執行有期徒刑捌年貳月，沒收併執行之。
    事  實
一、周俊利基於販賣第一級毒品海洛因以營利之犯意，以其所有
    之華碩牌行動電話（含門號0000000000號之SIM卡一張）與
    呂進男聯絡後，雙方在電話中約定交易之數量、時間及地點
    ，進而在附表一所示時間、地點，販賣第一級毒品海洛因予
    呂進男，並向其收取附表一所示之價金，共三次。周俊利復
    基於販賣第二級毒品甲基安非他命以營利之犯意，以上開行
    動電話及該電話內安裝之LINE通訊軟體為聯絡工具，與附表
    二所示王信博、黃榮谷聯絡並約定交易之數量、時間、地點
    後，於附表二所示之時間、地點，販賣第二級毒品甲基安非
    他命予王信博、黃榮谷各一次，並向其等收取如附表二所示
    之價金。嗣於民國109年11月12日7時35分許，員警持本院核
    發之搜索票前往周俊利位在臺南市○○區○○○0號住處搜索，扣
    得周俊利所有供販賣毒品所用之華碩牌行動電話一支（含門
    號0000000000號SIM卡一張）、分裝袋一批、電子磅秤一臺
    。
二、案經臺南市政府警察局第一分局、第二分局移送臺灣臺南地
    方檢察署檢察官偵查起訴。
    理  由
一、證據能力方面：
    本案檢察官所舉用以證明被告周俊利犯罪，並為本判決引用
    之各項證據，其中供述證據部分，均未據被告及其選任辯護
    人爭執證據能力，且迄至本案辯論終結，亦未就證據能力聲
    明異議，本院審酌各該供述證據作成當時，既非受違法詢問
    ，亦無何影響被告或證人陳述任意性之不適當情況，所供、
    所證內容復與本案事實有相當之關聯性，亦無其他可信度明
    顯過低之情形，依刑事訴訟法第156條第1項、第159條之5之
    規定，前揭被告及證人於警詢、偵查中所為之供、證內容均
    有證據能力。至檢察官所舉用以證明上開被告犯罪並為本判
    決所引用之各項非供述證據，均非違背法定程序取得，依同
    法第158條之4之反面解釋，亦有證據能力。
二、得心證之理由：
　㈠被告對於上開犯罪事實，自警詢、偵查以迄本院審理中，均
    坦承不諱，所供情節核與附表一、二所示購毒者於警詢、偵
    查中證述之情節（見警6012卷第127至149、199至209、217
    至218頁；警2589卷第6至10頁；他4116卷第87至91、157至1
    59頁；偵16872卷第87頁）相符，並有通訊監察譯文(見警60
    12卷第171至172、172至174、103至104、229至231頁)、本
    院核發之通訊監察書（見本院卷第167至176頁）、搜索票、
    搜索扣押筆錄、扣押物品目錄表（見警6012卷第85頁；他41
    16卷第291至297頁）在卷及華碩牌行動電話一支（含門號00
    00000000號SIM卡一張）、分裝袋一批、電子磅秤一臺扣案
    可資佐證。
　㈡按毒品有其獨特之販售通路及管道，復無公定價格，而各次
    買賣之價格、數量，每每隨雙方關係之深淺、購買者之資力
    、需求之數量及對行情之認知、毒品來源是否充裕、查緝鬆
    嚴、購買者被查獲時供出交易對象之可能風險評估等，異其
    標準，非可一概而論；而海洛因及甲基安非他命均係政府嚴
    格查緝之違禁物，且販賣毒品，刑責甚重，若無利可圖，被
    告自無甘冒遭查獲之風險，販賣第一級毒品海洛因及第二級
    毒品甲基安非他命與他人之理。再參諸被告確有因販賣毒品
    而取得購毒者支付之價金，足認被告主觀上有從中獲取施用
    毒品利益之營利意圖無訛。
　㈢綜上事證，堪認被告之自白與事實相符，應可採信。本案事
    證明確，被告犯行洵堪認定，應依法論科。
三、論罪及刑之加減：
　㈠被告為附表二編號1所示販賣第二級毒品行為後，毒品危害防
    制條例第4條第2項、第17條第2項於109年1月15日修正公布
    ，於同年7月15日施行。修正後毒品危害防制條例第4條第2
    項將販賣第二級毒品之法定刑由修正前之「無期徒刑或7年
    以上有期徒刑，得併科新臺幣1千萬元以下罰金」提高為「
    無期徒刑或10年以上有期徒刑，得併科新臺幣1千5百萬元以
    下罰金」；而同條例第17條第2項規定則修正為「犯第4條至
    第8條之罪於偵查及歷次審判中均自白者，減輕其刑」，增
    加減刑之要件，排除未於事實審各審級均自白犯罪之被告適
    用該條規定減刑之機會。比較修正前後上開規定結果，修正
    後之規定對被告並非有利，依刑法第2條第1項前段規定，關
    於附表二編號1所示販賣第二級毒品行為應適用修正前之毒
    品危害防制條例規定。至附表一、附表二編號2所示各次販
    賣毒品行為，既係於109年7月15日毒品危害防制條例相關規
    定修正後所為，自應適用修正後之規定，併予敘明。
　㈡是核被告就附表一編號1至3所示各次犯行，所為係犯現行毒
    品危害防制條例第4條第1項之販賣第一級毒品罪；就附表二
    編號1、2所示犯行，所為分別係犯修正前及現行毒品危害防
    制條例第4條第2項之販賣第二級毒品罪。被告各次販賣前持
    有第一級毒品海洛因、第二級毒品甲基安非他命之低度行為
    ，分別為各次販賣之高度行為所吸收，不另論罪。被告各次
    販賣第一級毒品海洛因(附表一所示三罪)、販賣第二級毒品
    甲基安非他命（附表二所示二罪），犯意各別，行為互殊，
    應分論併罰。
　㈢刑之加重、減輕：
　　⒈被告曾因施用第一、二級毒品案件，經本院先後以104年度
      審訴字第41號及104年度審易第1273號、104年度審訴字第
      824號判決判處有期徒刑9月、10月、7月及有期徒刑7月、
      10月確定；另因竊盜案件，經本院以104年度易字第612號
      判決判處有期徒刑4月、4月確定，上開案件嗣經定應執行
      刑為有期徒刑3年2月，入監執行，於108年12月7日縮刑期
      滿執行完畢，有臺灣高等法院被告前案紀錄表在卷可憑，
      被告於前開有期徒刑執行完畢後5年內故意再犯本案販賣
      第一、二級毒品各罪，均合於累犯之要件。考量被告施用
      毒品進而販賣營利，犯罪情節均較單純施用嚴重，害及他
      人身心健康，對社會治安有實質不良影響，審酌其前案與
      本案罪質之關聯性，以及前經徒刑執行完畢後，短時間內
      再犯本案販賣第一、二級毒品罪，足認其確有刑罰反應力
      不佳之情形。又依其犯罪情節，其所涉販賣第一、二級毒
      品罪犯罪情節重大，經依法定事由為刑之加減後，亦無量
      處最低法定刑仍屬罪刑不相當而過重情事，應各依刑法第
      47條第1項規定，加重其刑；惟法定本刑中屬死刑、無期
      徒刑部分依法不得加重，爰僅就法定刑中屬有期徒刑及罰
      金刑部分，加重其刑。
　　⒉員警依被告之供述，查獲毒品上游方文瑞於109年10月10日
      11時至13時間，在臺南市麻豆區謝厝寮橋下販賣第一級毒
      品海洛因與被告，並已報請檢察官偵辦，有臺南市政府警
      察局第一分局偵查隊傳真到院之職務報告及該分局南市警
      一偵字第1100382913號刑事案件報告書在卷可查（見本院
      卷第179至185頁）。是此部分合於毒品危害防制條例第17
      條第1項之規定，應依該條項之規定，就附表一編號3所示
      販賣第一級毒品犯行減輕其刑。至被告主張另供出毒品來
      源蔡富丞、陳雅弦、王思淵三人，請求依毒品危害防制條
      例第17條第1項之規定減輕其刑。然本院就此函詢臺南市
      政府警察局第一分局，該局復稱：蔡富丞經調查後因事證
      不足無法辦理移送，陳雅弦則尚在調閱Facebook註冊資料
      偵辦中；另王思淵部分，被告係具名提供王思淵涉嫌槍毒
      案件情資，但並未供述王思淵係其毒品來源，有前引職務
      報告及臺南市政府警察局第一分局110年11月27日南市警
      一偵字第1100578788號函檢附之職務報告及被告筆錄各一
      份在卷可查，是本案尚無從以被告供出蔡富丞、陳雅弦、
      王思淵三人為由，對被告減刑，併予敘明。
　　⒊被告於偵查及本院審理中均自白本案販賣第一、二級毒品
      犯行，應依修正前及現行毒品危害防制條例第17條第2項
      之規定，就附表一、二所示各次犯行均減輕其刑。
　　⒋被告所犯販賣第一級毒品罪係法定刑（除併科罰金刑部分
      外）為「死刑、無期徒刑」之罪，罪刑至為嚴峻。然同為
      販賣第一級毒品之人，其原因動機不一，犯罪情節未必盡
      同，或有大盤毒梟者，亦有中、小盤之分，甚或僅止於吸
      毒者友儕間為求互通有無者亦有之，其販賣行為所造成危
      害社會之程度自屬有異，法律科處此類犯罪，所設之法定
      最低本刑卻不可謂不重。為達懲儆被告，並可達防衛社會
      之目的者，自非不可依客觀之犯行與主觀之惡性二者加以
      考量其情狀，是否有可憫恕之處，適用刑法第59條之規定
      酌量減輕其刑，期使個案裁判之量刑，能斟酌至當，符合
      比例原則。查被告所為本案販賣第一級毒品之犯行僅三次
      ，交易對象僅呂進男一人，販賣所得不高，衡其情節，較
      諸長期以販毒營生之集團或交易價量動輒以數百公斤、數
      百萬元、甚為數千萬元計之大盤毒梟而言，顯屬較零星之
      買賣，所得利益、數量非多，乃屬小量之買賣，犯罪情節
      難與大盤或中盤毒販者相提併論，對社會治安之危害，自
      非達罪無可逭之嚴重程度，倘仍科處減刑後之法定最低度
      刑，仍屬情輕法重，衡其犯罪情狀在客觀上顯非不可憫恕
      ，縱量處法定最低刑度之刑仍嫌過重，爰依刑法第59條之
      規定酌量減輕其刑。
　　⒌被告有多數刑之加減事由，爰就法定本刑為罰金刑部分，
      先加後遞減；就法定本刑為死刑、無期徒刑部分，遞減其
      刑。
四、刑罰裁量及沒收之宣告：
　㈠審酌被告前有多次施用毒品遭法院判處罪刑之犯罪科刑紀錄
    ，當知海洛因及甲基安非他命對於他人身心健康戕害甚鉅，
    且為政府嚴令禁止流通之違禁物，竟無視法令禁制，販賣牟
    利，所為害及購買者身心健康，助長毒品流通，對社會整體
    治安造成相當程度之潛在危害，惟被告犯後坦承犯行，並供
    出毒品來源，態度良好；兼衡其自述之智識程度、家庭、生
    活狀況等一切情狀，量處如主文所示之刑，並斟酌被告所犯
    數罪反應出之人格特性，權衡被告之責任與整體刑法目的及
    相關刑事政策，在量刑權之法律拘束性原則及量刑權之內、
    外部界限範圍內，定其應執行刑如主文所示。
　㈡扣案之華碩牌行動電話一支（含門號0000000000號SIM卡一張
    ）、分裝袋一批、電子磅秤一臺，乃被告所有供本案販賣第
    一、二級毒品所用之物，業據被告自承在卷，應依毒品危害
    防制條例第19條第1項之規定，於被告所犯各該罪刑項下宣
    告沒收。如附表一、二所示被告收取之價金，雖未扣案，仍
    屬被告販賣第一、二級毒品之犯罪所得，應依刑法第38條之
    1第1項前段、第3項之規定諭知沒收，於全部或一部不能沒
    收或不宜執行沒收時，追徵其價額。
據上論斷，應依刑事訴訟法第299條第1項前段，修正前毒品危害
防制條例第4條第2項、第17條第2項，毒品危害防制條例第4條第
1項、第2項、第17條第1項、第2項、第19條第1項，刑法第2條第
1項前段、第11條前段、第47條第1項、第59條、第51條第5款、
第38條之1第1項前段、第3項，判決如主文。
本案經檢察官施胤弘提起公訴，檢察官呂舒雯到庭執行職務。
中　　華　　民　　國　　110 　年　　11　　月　　25　　日
　　　　　　　　　刑事第十四庭  審判長法　官　周紹武
　　　　　　　　　                    法  官  蕭雅毓
　　　　　　　　　                    法  官  林岳葳
以上正本證明與原本無異
如不服本判決應於收受本判後20日內向本院提出上訴書狀，並應
敘述具體理由。其未敘述上訴理由者，應於上訴期間屆滿後20日
內向本院補提理由書狀（均須按他造當事人之人數附繕本）「切
勿逕送上級法院」。
  　　　　　　　　      　　　　　　　書記官　謝盈敏
中　　華　　民　　國　　110 　年　　11　　月　　25　　日

附錄本案論罪科刑法條全文：
毒品危害防制條例第4條第1項、第2項
製造、運輸、販賣第一級毒品者，處死刑或無期徒刑；處無期徒
刑者，得併科新臺幣3千萬元以下罰金。
製造、運輸、販賣第二級毒品者，處無期徒刑或10年以上有期徒
刑，得併科新臺幣1千5百萬元以下罰金。
修正前毒品危害防制條例第4條第2項
製造、運輸、販賣第二級毒品者，處無期徒刑或7年以上有期徒
刑，得併科新臺幣1千萬元以下罰金。

附表一
編號 購毒者 時間 地點 交易數量及金額（新台幣） 判決主文、宣告刑及沒收  1 呂進男 109年8月18日9時10分許 臺南市東區東光路二段11巷內 第一級毒品海洛因一小包，雙方約定交易價格為2,000元，但呂進男僅先支付1,400元，尚欠600元未付 周俊利販賣第一級毒品，累犯，處有期徒刑柒年捌月，扣案之華碩牌行動電話一支（含門號0000000000號SIM卡一張）、分裝袋一批、電子磅秤一臺均沒收；未扣案之犯罪所得新臺幣壹仟肆佰元沒收，於全部或一部不能沒收或不宜執行沒收時，追徵其價額。  2 呂進男 109年10月4日12時35分許 臺南市○○區○○○路○段000號「中國人理容養生館」附近 第一級毒品海洛因一小包，雙方約定交易價格為2,000元，周俊利收取全額價金 周俊利販賣第一級毒品，累犯，處有期徒刑柒年捌月，扣案之華碩牌行動電話一支（含門號0000000000號SIM卡一張）、分裝袋一批、電子磅秤一臺均沒收；未扣案之犯罪所得新臺幣貳仟元沒收，於全部或一部不能沒收或不宜執行沒收時，追徵其價額。  3 呂進男 109年10月10日18時9分許 臺南市○○區○○路000號「米提汽車旅館」旁之超商 第一級毒品海洛因一小包，雙方約定交易價格為2,000元，周俊利收取全額價金 周俊利販賣第一級毒品，累犯，處有期徒刑參年拾月，扣案之華碩牌行動電話一支（含門號0000000000號SIM卡一張）、分裝袋一批、電子磅秤一臺均沒收；未扣案之犯罪所得新臺幣貳仟元沒收，於全部或一部不能沒收或不宜執行沒收時，追徵其價額。 

附表二
編號 購毒者 時間 地點 交易數量及金額（新台幣） 判決主文、宣告刑及沒收  1 王信博 109年3月20日23時30分許 臺南市東區中華東路二段41巷內之菜市場 第二級毒品甲基安非他命一小包，雙方約定交易價格為2,000元，周俊利收取全額價金  周俊利販賣第二級毒品，累犯，處有期徒刑參年捌月，扣案之華碩牌行動電話一支（含門號0000000000號SIM卡一張）、分裝袋一批、電子磅秤一臺均沒收；未扣案之犯罪所得新臺幣貳仟元沒收，於全部或一部不能沒收或不宜執行沒收時，追徵其價額。  2 黃榮谷 109年10月23日1時30分許 臺南市安定區「海寮加油站」 第二級毒品甲基安非他命一包，雙方約定交易價格為20,000元，但黃榮谷僅先支付13,000元，尚欠7,000元未付 周俊利販賣第二級毒品，累犯，處有期徒刑伍年參月，扣案之華碩牌行動電話一支（含門號0000000000號SIM卡一張）、分裝袋一批、電子磅秤一臺均沒收；未扣案之犯罪所得新臺幣壹萬參仟元沒收，於全部或一部不能沒收或不宜執行沒收時，追徵其價額。